【裁判字號】    90,上易,3378
【裁判日期】    901221
【裁判案由】    恐嚇等
【裁判全文】
臺灣高等法院刑事判決                            九十年度上易字第三三七八號
    上  訴  人  臺灣板橋地方法院檢察署檢察官
    被      告  乙○○
右上訴人因被告恐嚇等案件，不服臺灣板橋地方法院九十年度易字第二三三五號，中
華民國九十年八月九日第一審判決（起訴案號：臺灣板橋地方法院檢察署九十年度偵
緝字第六九四號），提起上訴，本院判決如左：
    主  文
原判決撤銷。
乙○○連續意圖為自己不法之所有，以恐嚇使人將本人之物交付，累犯，處有期徒刑
捌月；又以加害生命、身體、自由之事，恐嚇他人致生危害於安全，累犯，處有期徒
刑參月。應執行有期徒刑拾月。
    事  實
一、乙○○於民國（下同）八十六年間曾因恐嚇取財罪，經原審法院判處有期徒刑七
    月，於八十六年七月十八日執行完畢；於八十九年間，因傷害罪，經臺灣臺北地
    方法院判處有期徒刑四月，如易科罰金，以三百元折算壹日確定，甫於八十九年
    五月四日執行完畢；猶不知悔改。
二、乙○○基於概括犯意，意圖為自己不法之所有，於八十九年十二月二十五日下午
    四時三十分許，至臺北縣永和市○○路三四九號甲○○經營之洗衣店，偽以衣服
    遭洗壞為由，向甲○○恐嚇要求支付賠償金新臺幣（下同）三千元，使甲○○心
    生畏懼而如數交付。乙○○取得前開金錢後，見甲○○良善可欺，承前開犯意，
    於離去上址時，復以「過年到了，弄個三十萬元來用」之言語恐嚇甲○○，並欲
    於翌日收取金錢。於翌日下午四時許，乙○○又至前址，經甲○○報警處理而未
    得逞，乙○○為免事態被揭發，向到場警察佯稱係一場誤會；嗣員警離去後，另
    行起意以「你敢報警，你給我試看看，我要給你好看」等語恐嚇甲○○，致甲○
    ○心生畏懼而危害其安全。
三、案經臺北縣警察局永和分局報請臺灣板橋地方法院檢察署檢察官偵查起訴。
    理  由
一、原審訊據被告乙○○矢口否認有何犯行，辯稱：伊確實有拿「亞曼尼」深灰色長
    袖棉質線衫委託甲○○之洗衣店清洗，因老闆說用水洗就可以，結果衣服洗壞褪
    色，老闆問我多少錢買的，我說兩千七或兩千八百元，他就給我三千元要我去買
    一件新的，是他主動賠償的；伊沒有恐嚇說要三十萬元，第二天是去找他，要問
    洗毛毯要多少錢，結果沒遇到老闆，他家人就先報警，警察離開後伊也離開了，
    伊沒有再回去恐嚇他們等語。
二、經查：
（一）被告乙○○為恐嚇取財之犯行，業據被害人甲○○於警訊時稱：雖然他的衣服
      不是我店內洗的，但為求息事，我便給他三千元，他拿到錢後又說過年到了要
      弄個三十萬元來用，就走了，第二天（廿六日）他又到店裡，我老婆問他何事
      ，他說沒有你們女人的事，要找你們老闆，我女兒打電話給我說叫我別回店內
      ，我覺得不對勁，就到派出所報案，後來員警來店內了解，我說原由，被告說
      他只是想要問洗衣服的費用為多少，並無惡意，我覺得應該沒事，就不跟他追
      究了，警察就登記他的資料，請他趕快離去；但警察離去，被告又回來說「你
      敢報警，你給我試看看，我要給你好看」，後便搭計程車離去（見九十年度偵
      字第四八八七號卷第四頁警訊筆錄）；被害人甲○○於偵查中指訴：被告當時
      腰際鼓脹，似乎有凶器，伊怕被砸店，因為害怕給他三千元；他拿三千元後，
      又說過年到了，拿錢給他花，隔天下午四點，他來店裡，當時我不在，我太太
      看店，他說不干妳的事，我女兒徐美玲打手機通知我，我請永和所警察到家處
      理，他稱是一場誤會，結果警察先行離去，他又來恐嚇說我報警，要我試試看
      ，讓我很害怕等語（見九十年度偵字第四八八七號卷第十六頁背面偵查筆錄）
      ；被害人甲○○於原審到庭證稱：「我沒有幫他洗過衣服，他是直接拿一件衣
      服來拍桌子，說是我洗壞的，我從來不認識他，：：：」、「他拍我桌子，要
      我賠錢，我很害怕，因為他態度很兇，我為了息事寧人，給他三千元，後來我
      們兩人聊天，他說要收我保護費三十萬元，我跟他說之前有人要跟我收保護費
      十萬元，我都沒有給他，他說永和地區他很吃得開，哪裡輪得到別人來收，他
      是嘻嘻哈哈地說，說完拿著三千元就走了」（見原審卷第二四頁、第二五頁審
      理筆錄）。被害人甲○○於本院再度陳述：「我並沒有幫被告洗過衣服，我當
      時是為要息事寧人，才會拿三千元給被告。可是後來被告還向我表示說：現在
      時機不好，拿三十萬元來花花‧‧等語。所以我在第二天報案請警察處理。本
      案因為我沒有錄音，要告他也沒有辦法提出什麼有力證據，：：」（見本院卷
      第二０頁訊問筆錄）。是被告確實有拿一件上衣，前往被害人甲○○開設之洗
      衣店，稱係因衣服遭洗壞，要求老闆處理乙節，此為被告及被害人所一致陳明
      ；然而被害人已一再表示，並未受被告委託洗衣服，則被告要求三千元，甲○
      ○顯然係因心生畏懼被迫而同意交付三千元予被告。被告主觀上有不法所有之
      意圖，已無疑問。且被告始終不能提出「送洗衣物單據」，其行為即與恐嚇取
      財罪之構成要件相符。
（二）被告於取得三千元後，繼續留在店內與甲○○表示要收保護費三十萬元乙節，
      亦據被害人甲○○於警訊、偵查、原審到庭證述明確，被告雖未言明不付保護
      費，將有何惡害發生，或要對被害人不利，此與時下以行動暗示之恐嚇取財罪
      方法相當。按恐嚇行為不以將來之惡害通知為限，即以強暴脅迫為手段，而被
      害人未達於不能抗拒程度者，亦屬之（最高法院八十年度第四次刑事庭會議參
      照）。且證人即警員徐國興於原審到庭結證稱：「當天是甲○○的家人報警，
      我們警察先到現場，甲○○才回到店裡，在店裡，被告說他的衣服被甲○○洗
      壞了，被告還說甲○○如果不願意賠償，他可以把錢還給他，但老闆說只要被
      告以後不要再來騷擾，錢既然已經付出去了，就不用收回來了，後來第二天，
      告訴人又來警察局報警，製作筆錄，說前一天我們離開後，被告並沒有真的離
      開，還恐嚇他，之前我們去現場處理時，被告還自稱他叫『黃信民』，我們後
      來才查證出來他的真實姓名」（見原審卷第二七頁審判筆錄），證人徐國興並
      當庭提出台北縣警察局員警工作紀錄表一紙（原審卷第三０頁）。該工作紀錄
      表上載：「十二月二十六日巡邏，於六時二十分至六時四十四分，在福和路三
      四九號處理洗衣糾紛，據洗衣店老闆甲○○稱與顧客因洗衣問題發生糾紛，為
      防止再行騷擾，希望警方協助處理解決」。若被告未有不法，何必以假名報告
      到場警員，被告縱然辯稱係洗衣糾紛，未有恐嚇取財之行為，但被害人甲○○
      已明確指訴被告另行要求三十萬元，由被害人之指訴，並參酌證人之證言，被
      告恐嚇取財之犯行洵堪認定。
（三）恐嚇危害安全罪部分：被害人甲○○於警訊、偵查、原審到庭證稱：「（第二
      天）我到外面去收衣服，不在店裡，我太太打電話給我，說昨天那個人又來了
      ，我很擔心，就直接到警察局報警，由警員徐國興陪我回家，警察一來，被告
      就連稱是一場誤會，並且先走掉了，後來警察一走，他就說『為了這件事情你
      敢報警，我要讓你好看』」等語（見原審卷第二五頁審判筆錄）；且證人即當
      時亦在現場甲○○之女徐美玲在原審到庭結證稱：「二十六日傍晚我要出門，
      有看到被告在門口與我爸爸在講話，但我不知道他們在講什麼」、「我連續二
      天都有看到他，第二次我與我媽媽及燙衣服的師傅在店裡，被告就來了，說要
      找老闆，我媽媽問他什麼事，他口氣很不好，說不關女人家的事，後來警察來
      了，被告跑掉了，等警察走了被告又跑回來，我只聽到被告對我爸爸說『是你
      先對我無情，不要怪我無義』，後來我進客廳，之後就不知道，其他的話，我
      就沒有聽到」等語（均見原審卷第二六頁審判筆錄）。證人徐美玲所述情節，
      與被害人甲○○所指被告在現場情節相符，雖徐美玲未聽到被告任何恐嚇之言
      語，此乃徐美玲離開現場所致，再參諸警員受理報案才到現場佐證之情形下，
      亦足認定被告有此部份犯行。
（四）綜上所述，被告恐嚇取財罪及恐嚇危害安全罪之犯行，均堪認定。
三、核被告乙○○所為，係犯刑法第三百四十六條第一項之恐嚇取財罪、同條第三項
    、第一項之恐嚇取財罪未遂，及同法第三百零五條之恐嚇危害安全罪。被告二次
    恐嚇取財犯行，一次既遂，一次未遂，時間緊接，犯罪構成要件相同，顯係基於
    概括之犯意為之，應依刑法第五十六條論以連續恐嚇取財既遂，並加重其刑。被
    告所犯二罪，犯意各別，犯罪構成要件亦殊，應分論併罰。又查被告有事實欄所
    載之犯罪科刑執行情形，有本院被告全國前案紀錄表在卷可稽，其於五年內再犯
    有期徒刑以上之本罪，應依刑法第四十七條規定論以累犯，並加重其刑；連續恐
    嚇取財罪部分並遞加之。
四、原判決不察而以不能證明被告乙○○犯罪而為無罪之諭知，尚有未洽，檢察官據
    此指摘原判決不當，為有理由，應由本院撤銷改判。爰審酌被告乙○○有恐嚇取
    財罪前科，不知警惕向善，及其犯罪之動機、目的、所用之手段、所生危害程度
    及犯罪後否認之態度等一切情狀，分別判處如主文第二項所示之刑，並定其應執
    行之刑。
五、被告乙○○經合法傳喚，無正當理由不到庭，不待其陳述，逕行判決。
據上論斷，應依刑事訴訟法第三百六十九條第一項前段、第三百六十四條、第二百九
十九條第一項前段、第三百七十一條，刑法第五十六條、第三百四十六條第一項、第
三百零五條、第四十七條、第五十一條第五款，罰金罰鍰提高標準條例第一條前段，
判決如主文。
本案經檢察官張啟彬到庭執行職務。
中      華      民      國    九十      年     十二     月    二十一    日
                              臺灣高等法院刑事第廿四庭
                                  審判長法  官  陳  貽  男
                                        法  官  陳  憲  裕
                                        法  官  王  炳  梁
右正本證明與原本無異。
不得上訴。
                                        書記官  潘  大  鵬
中      華      民      國    九十      年     十二     月    二十四    日
附錄本判決論罪科刑法條全文：
刑法第三百四十六條
意圖為自己或第三人不法之所有，以恐嚇使人將本人或第三人之物交付者，處六月以
上五年以下有期徒刑，得併科一千元以下罰金。
以前項方法得財產上不法之利益，或使第三人得之者，亦同。
前二項之未遂犯罰之。
刑法第三百零五條
以加害生命、身體、自由、名譽、財產之事，恐嚇他人致生危害於安全者，處二年以
下有期徒刑、拘役或三百元以下罰金。


司法院資訊處製作；財團法人民間司法改革基金會備份。
